# 陈版主好，请教您我公司重组会计处理是否正确？

提问人：wjh6685 时间：2023-06-01 17:45:
背景资料： 1 、重组前：（ 1 ）A公司持有甲企业51%的股权，并将甲企业纳入合并范围。（ 2 ）A公司与上市公司无股权关系。但A公司与上市公司受最终同一方控制。 2 、重组后：（ 1 ）上市公司通过发行股份购买同一控制下A公司持有的其子公司甲企业51%的股权（如股份支付对价 4 亿元），A公司账面对甲企业长期股权投资成本 2 亿元。
（ 2 ）同时，上市公司通过发行股份也购买了甲企业其他少数股东的股权，重组后上市公司对甲企业持股100%。
（ 3 ）重组后A公司持有上市公司股权37%。（ 4 ）A公司重组后控制上市公司，并将上市公司纳入合并范围。
（ 5 ）合并日上市公司归母净资产 5 亿元，甲企业净资产 4 亿元。
请教陈版主 2 个问题： 1 、以下A公司个别报表会计是否正确？ 2 、合并日A公司对上市公司长期股权投资初始入账金额需按上市公司的净资产*比例，合并日上市公司的净资产是否要包含甲企业的净资产？
个别报表会计处理：（ 1 ）首先，重组后A公司个别报表视同处置子公司甲企业51%的股权，会计处理为：借：长期股权投资-上市公司 4 亿元 贷：长期股权投资-甲企业 2 亿元 投资收益 2 亿元 （ 2 ）因属同一控制下的企业合并，根据《企业会计准则第 2 号——长期股权投资》 第五条，A公司对上市公司长期股权投资初始投资成本与支付的现金、转让的非现金资产以及所承担债务账面价值之间的差额，应当调整资本公积；资本公积不足冲减的，调整留存收益。借：资本公积 0.67（4-（5+4） _37%_ ） 贷：长期股权投资 _-_ 上市公司 （支付的对价 _4_ 亿元 _-_ 合并日上市公司净资产（ _5+4_ ）37%）

回答人：chenyiwei
1 、A公司个别报表层面，因为其在重组完成后也控制了上市公司，所以整体上构成一项同一控制下企业合并，此时应按照其取得上市公司合并报表层面归母净资产份额的37%作为长投成本，与原先对甲公司51%长投成本之间的差额计入资本公积处理，不能确认甲公司51%股权的处置损益。这里的“上市公司合并报表层面归母净资产份额的37%”根据重组后上市公司的净资产确定，包含因其发行股份购买甲公司股权而增加的净资产。
2 、A公司合并报表层面：该事项涉及对上市公司原有净资产（不含本次收购的甲公司）的同一控制下合并，以及对甲公司49%少数股权的收购。其中，对于上市公司原有资产和负债应根据同一控制下合并原则追溯重述前期合并报表（归母比例为37%）；对于甲公司，则根据上市公司向持有49%股权的少数股东发行股份的公允价值与49%少数股东权益账面价值之间的差额调整权益。对收购少数股权交易不能追溯到前期。

提问人：wjh6685 时间：2023-06-05 18:17:
非常感谢陈版的回复！
关于上市公司后续税务处理请教：
根据财税〔 2009 〕 59 号 2009 年 4 月 30 日：“（二）股权收购，收购企业购买的股权不低于被收购企业全部股权的50%，且收购企业在该股权收购发生时的股权支付金额不低于其交易支付总额的85%，可以选择按以下规定处理：
1.被收购企业的股东取得收购企业股 权的计税基础，以被收购股权的原有计税基础确定。
2.收购企业取得被收购企业股权的计税基础，以被收购股权的原有计税基础确定。
3.收购企业、被收购企业的原有各项资产和负债的计税基础和其他相关所得税事项保持不变。”
上市公司购买少数股权部分需按照公允价值来确认，该部分会计确认与税法计税基础产生了差异，此部分差异个人理解应该要确认递延所得税负债。请教陈版，我的理解是否正确？该部分差异是否需确认递延所得税负债？

回答人：chenyiwei
但是，对于收购51%（同一控制下合并）形成的这部分长投，其会计上的账面价值与计税基础是有差异的，但因为这类股权投资在可预见的未来不会处置，即暂时性差异在可预见未来不会转回，故不确认递延所得税。

回答人：chenyiwei
上市公司个别报表层面对于收购少数股权（向持有甲公司49%股权的少数股东发行股份）形成的长期股权投资，其成本也是按照发行股份的公允价值计算的，这一点与税法一致。

提问人：wjh6685 时间：2023-06-06 17:09:
请教陈版，关于A公司期初比较报表的处理，A公司合并层面期初如何对上市公司进行合并？

回答人：chenyiwei
将该上市公司追溯纳入合并报表范围，追溯期间（合并日之前）的归母权益和损益比例按51%计算。